【裁判字號】    89,上易,1636
【裁判日期】    890831
【裁判案由】    就業服務法
【裁判全文】
臺灣高等法院高雄分院刑事判決          八十九年度上易字第一六三六號
    上訴人  台灣高雄地方法院檢察署檢察官
    被  告  乙○○
    選任辯護人  柯尊仁  律師
                啟夫
右上訴人因被告就業服務法案件，不服臺灣高雄地方法院八十九年度易字第二八五一
號中華民國八十九年八月三十一日第一審判決（起訴案號：臺灣高雄地方法院檢察署
八十九年度偵字第三一六０號），提起上訴，本院判決如左：
      主      文
上訴駁回。
      理      由
一、本案經本院審理結果，認第一審判決被告乙○○無罪，核無不合，應予維持，並
    引用第一審判決書記載之理由（如附件）。
二、檢察官上訴意旨，以被告有提供食宿供艾雷多暫住，艾雷多被查獲時身穿工作服
    從事麵包烘焙工作，艾雷多雖自稱其另受雇於菲律賓商，惟竟自八十八年十二月
    二十三日起至查獲日止即八十九年一月五日止，均住在塔北西菲律賓小吃店，顯
    與常情不符，另被告乙○○亦坦承艾雷多住宿塔北西及製作麵包，未取得相關單
 位核准，以及就業服務法第五十三條第一款，亦有處罰留用未經許可之外國人之
    規定，被告縱未僱用艾雷多，亦有留用未經許可外國人規定之適用云云，指摘原
    判決不當。惟被告乙○○另辯稱：「因聖誕節期間可以說是我們的春節，他們的
    假期是從聖誕節到一月七日止，所以他才會玩那麼多天。」等語。本院查被告經
    營之餐廳雖有被查獲菲律賓人艾雷多，且艾雷多確有自八十八年十二月二十三日
    起至八十九年一月五日止住於「塔北西菲律賓小吃店」內，此為證人艾雷多於原
    審審理中證述在卷。惟證人艾雷多及黃奕鈞分別於警訊、檢察官偵查中及原審審
    理中證稱：是為了技術上的交流及協助，才讓艾雷多暫住該處，艾雷多係菲律賓
    商高幸遠東公司在台灣之負責人，並未受僱於被告乙○○，艾雷多在該處之目的
    係教黃奕鈞烘焙麵包之技術以及製作各種不同種類麵包，另亦由黃奕鈞將其所知
    道烘焙麵包之技術告訴艾雷多等情，核與被告所辯相符，尚堪採信。則雙方既係
    製作麵包之技術交流，則艾雷多於被查獲時身著工作服核屬正常情形，亦不能僅
    因被告提供食宿，且自八十八年十二月二十三日起至八十九年一月五日止數日，
    以及艾雷多住宿塔北西及製作麵包未取得相關單位核准，遽認被告有僱用艾雷多
    之犯行。又被告既僅單純提供食宿，由其所僱用之菲律賓人黃奕鈞與艾雷多互相
    取得技術上之交流，性質上係屬短暫性、臨時性，亦無主僱或主從關係，此與就
    業服務法第五十三條第一款所規定「留用」，即「留而用之」之情形不同，亦無
    留用外國人之可言。原審判決被告乙○○無罪核無不合，檢察官上訴為無理由，
    應予駁回。
據上論斷，應依刑事訴訟法第三百六十八條、第三百七十三條，判決如主文。
本案經檢察官邱榮藏到庭執行職務。
中    華    民    國        八十九      年     十一     月    二十九    日
                              臺灣高等法院高雄分院刑事第九庭
                                  審判長法官  張甲松
                                        法官  江泰章
                                        法官  任森銓
右正本證甲與原本無異。
不得上訴。
                                      書記官  張文斌
中    華    民    國        八十九      年     十二     月      一      日
                                                                      Ｈ
附件
臺灣高雄地方法院刑事判決                        八十九年度易字第二八五一號
    公  訴  人  臺灣高雄地方法院檢察署檢察官
    被      告  乙○○  男  四十五歲（民國○○○年○月○○日生）
                        身分證統一編號：Ａ一0000000號
                        住臺北縣新店市○○路五十七號四樓
                        居高雄市鹽埕區○○○路一四三號
    選任辯護人  柯尊仁律師
                啟夫律師
右列被告因違反就業服務法案件，經檢察官提起公訴（八十九年度偵字第三一六０號
），本院判決如左：
    主  文
乙○○無罪。
    理  由
一、公訴意旨略以：被告乙○○為高雄市前鎮區○鎮○街四十二號一樓「塔比西菲律
    賓小吃店」（起訴誤載為「塔西比菲律賓小吃店」）負責人，甲知外國人未經許
    可，不得在本國工作，竟於民國八十八年十二月二十五日起至翌年一月五日止，
    非法提供膳宿，僱用菲律賓人ALVARADO CRISANTO  SORIANO（中文譯名「艾雷多
    」）在前開塔比西菲律賓小吃店從事製作麵包工作，嗣於八十九年一月五日十六
    時十五分許，為警在塔比西菲律賓小吃店當場查獲，因認被告所為違反就業服務
    法第五十三條第一款，聘僱未經許可之外國人之規定，而涉犯同法第五十八條第
    一項前段之罪嫌等語。
二、按犯罪事實應依證據認定之，無證據不得推定其犯罪事實，又不能證甲被告犯罪
    者，應諭知無罪之判決，刑事訴訟法第一百五十四條、第三百零一條第一項分別
    定有甲文；次按犯罪事實之認定，應憑真實之證據，倘證據是否真實尚欠甲顯，
    自難以擬制推測之方法，為其判斷基礎，最高法院五十三年度臺上字第六五六號
    判例著有甲文。本件訊據被告乙○○固不否認菲律賓人艾雷多確自八十八年十二
    月二十三時起至翌年一月五日為警查獲止，均住在其經營之塔比西菲律賓小吃店
    等情，惟堅決否認有何違反就業服務法犯行，辯稱：塔比西菲律賓小吃店係販賣
    包含麵包等在臺菲律賓外籍勞工喜愛之日常用品，菲律賓人艾雷多則係菲律賓商
    高聿遠東企業有限公司臺灣分公司負責人，因伊與艾雷多之叔叔熟識，所以八十
    八年十二月二十三日，伊邀請艾雷多到塔比西菲律賓小吃店參加耶誕晚會，晚會
    中伊之下屬，即塔比西菲律賓小吃店平日業務負責人黃奕鈞與艾雷多認識後，得
    知艾雷多對於製作麵包略有心得，遂邀請艾雷多暫住在塔比西菲律賓小吃店，互
    相交換製作麵包之經驗，至八十九年一月五日為警查獲為止，是伊並未僱用菲律
    賓人艾雷多等語。
三、經查：本件公訴人之所以認被告涉有違反就業服務法犯行，無非係以菲律賓人艾
    雷多八十九年一月五日為警查獲時身穿工作服，及被告提供膳宿二點，推論被告
    確有聘僱未經許可之外國人之犯行，惟查：被告於警訊、偵查及本院審理時，既
    始終堅決否認聘僱菲律賓人艾雷多，且菲律賓人艾雷多除確係菲律賓商高聿遠東
    企業有限公司臺灣分公司負責人，有經濟部認許證及公司執照二紙在卷可稽外，
    其於警訊、偵查時，均一致陳稱之所以穿工作服，係因與黃奕鈞相交換製作麵包
    經驗，而實際示範製作過程所致，並未受被告僱用，被告亦未支付薪資等語（見
    八十九年一月十九日警訊筆錄及八十九年四月十七日偵訊筆錄），並於本院傳喚
    其到庭時，證稱係受菲律賓商高聿遠東企業有限公司聘僱，同時提出八十九年一
    至六月間薪資收據影本附卷佐證，再證人黃奕鈞於警訊、偵查時，亦證稱菲律賓
    人艾雷多並未受被告聘僱等語（見八十九年一月五日警訊筆錄及八十九年四月十
    七日偵訊筆錄），是應足認被告辯稱並未聘僱菲律賓人艾雷多等語為可採信。公
    訴人既未提出積極證據證甲被告確聘僱菲律賓人艾雷多，復未具體說甲何以被告
    、菲律賓人艾雷多及證人黃奕鈞三人之供詞均不足採信，徒以菲律賓人艾雷多為
    警查獲時身穿工作服，及被告自八十八年十二月二十三日起至翌年一月五日止，
    提供房間供菲律賓人艾雷多住宿二點，即推測被告確有聘僱未經許可之外國人犯
    行，依前述最高法院之見解，其論證尚有未洽。從而，本件在本院依職權查無積
    極證據，足認被告確有公訴人所指之違反就業服務法犯行之情形下，揆諸首揭法
    條規定，自應為被告無罪之諭知，以期適法。
據上論斷，應依刑事訴訟法第三百零一條第一項，判決如主文。
本案經檢察官郭慧珊到庭執行職務。
中      華      民      國    八十九    年      八      月    三十一    日
                                臺灣高雄地方法院刑事第七庭
                                  審判長法  官    裕斗
                                        法  官    蔡國卿
                                        法  官    劉傑民
右正本證甲與原本無異。
如不服本判決，應於判決送達後十日內，向本院提出上訴狀。
                                        書記官    林豐富
中    華    民    國      八十九   年      九      月      二      日


司法院資訊處製作；財團法人民間司法改革基金會備份。
